灣臺中地方法院刑事判決　　　　　　　　　　　　　九十四年度訴字第一八九號
　　公　訴　人　臺灣臺中地方法院檢察署檢察官
　　被　　　告　丙○○
右列被告因詐欺案件，經檢察官提起公訴（九十三年度偵字第六一九七號），被告於
本院行準備程序時就被訴事實為有罪之陳述，經受命法官聽取當事人意見後，由本院
合議庭裁定以簡式審判程序判決如左：
    主  文
丙○○意圖為自己不法之所有，以詐術使人將本人之物交付，未遂，處有期徒刑伍月
，如易科罰金，以參佰元折算壹日。
    事  實
一、丙○○明知其向銀行行庫所申請開立帳戶之存摺、提款卡及印章如交付他人，可
    預見該蒐集帳戶之他人，欲使用其銀行帳戶以遂行財產上犯罪之目的，猶仍基於
    幫助詐欺取財之概括犯意，於民國九十三年三月三日及之後某日，先後前往日盛
    商業銀行臺中分行及聯信商業銀行公益簡易分行申請開設如附表所示帳戶，再分
    別於開立帳戶當天，在臺中市臺中公園附近，將其所有如附表所示之金融帳戶存
    摺、提款卡及密碼，以每個帳戶新臺幣（下同）一千元之代價，出售予已成年之
    綽號「阿枝」之詐欺集團成員，以此方式連續幫助該詐欺集團向不特定人詐騙財
    物共二次。嗣該詐欺集團某自稱「賴伯儒」者以電話向甲○○佯稱其子購買戒指
    抽中獎金，某自稱「林處長」者以電話向乙○○佯稱曾購買金子抽中獎金，但均
    須先付款繳稅，嗣又佯稱已將其等所抽中之獎金轉投資，又再度賺錢，需要先匯
    款至香港等語為由，致使甲○○、乙○○等人不疑有詐，均陷於錯誤，依對方指
    示，分別於如附表所示時間陸續匯款至丙○○設於如附表所示帳戶內。另該詐欺
    集團成員之一綽號「阿峰」之男子於同年月十七日指示古哲安（業經本院判處有
    期徒刑五月）持丙○○所有如附表編號一所示銀行提款卡前往提領贓款時為警查
    獲，扣得該提款卡，綽號「阿枝」之成年男子則於翌日即同年月十八日十三時許
    ，委由丙○○持同上開銀行存摺前往日盛國際商業銀行臺中分行提領款項十四萬
    元，並允諾事畢給予七萬元作為報酬，丙○○見有利可圖，遂於同日十四時三十
    分許，持上開存摺前往臺中市○○路○段五十三號日盛國際商業銀行臺中分行填
    寫取款憑條，欲提領該帳戶內之詐騙所得十四萬元，經該銀行職員機警察覺後報
    警，始未得逞，並當場扣得丙○○所有日盛國際商業銀行存摺一本及取款憑條一
    紙。
二、案經臺中市警察局第六分局報請臺灣臺中地方法院檢察署檢察官偵查起訴。
    理  由
一、訊據被告丙○○坦承右開犯罪事實不諱，核與被害人甲○○、乙○○於警、偵訊
    時所述情節相符，復有日盛國際商業銀行取款憑條一紙、存摺一本、臺灣中小企
    業銀行跨行匯款入戶電匯申請書一紙、華南商業銀行匯款回條聯一紙、臺灣銀行
    匯出匯款回條聯一紙、日盛國際商業銀行存款憑條一紙、警員製作之職務報告書
    一份附件可稽，足見被告自白確與事實相符。本件事證業臻明確，被告犯行至堪
    認定。
二、本件綽號「阿枝」、「阿峰」、「賴伯儒」、「林處長」等人所為，係犯刑法第
    三百三十九條第一項之詐欺取財罪。而被告先後二次提供如附表所示存摺帳戶供
    其等詐取財物，應成立刑法第五十六條、第三百三十九條第一項詐欺取財罪之連
    續幫助犯；嗣進而代為領取詐欺所得贓款十四萬元，實已擔任詐欺取財之實施構
    成要件行為，雖事後為銀行行員機警而報警查獲始未得逞，然此部分則應該當同
    法第三項、第一項之詐欺取財未遂罪。被告連續幫助詐欺集團之正犯遂其等犯行
    後，進而以正犯身分領取贓款，顯然前階段之幫助詐欺取財行為應為嗣後詐欺取
    財未遂之正犯行為所吸收，不另論罪。又被告業已著手於詐欺犯罪行為之實行而
    未得逞，為未遂犯，應依刑法第二十六條前段規定減輕其刑。公訴人雖認被告基
    於幫助常業詐欺之概括犯意，而有出售帳戶之行為，及事後代綽號「阿枝」者領
    取詐欺所得贓款等行為，均係涉犯刑法幫助常業詐欺取財罪嫌。惟依公訴人所起
    訴之犯罪事實，僅被害人甲○○、乙○○出面指證被害事實，雖被告之上開帳戶
    內亦有多筆款項之匯入流出，惟該款項是否亦係綽號「阿枝」、「阿峰」、「賴
    伯儒」、「林處長」等人所為上述詐欺行為款項之匯入流出，本非無疑，而「阿
    枝」等人是否亦以此維生亦無從查證，則依現存證據並無法認定「阿枝」等人係
    犯刑法第三百四十條之常業詐欺罪嫌，況且依被告先前二次提供存摺行為，主觀
    上未必對對方有常業犯之認識，尚難認構成幫助常業詐欺罪。至被告事後受綽號
    「阿枝」者指示，僅代為領取一次贓款行為時即為警查獲，更難認定其係基於常
    業詐欺取財之犯意而為，至為明顯。然詐欺集團實施詐欺行為，無非在牟取被害
    人之財物，被告領取款項之行為顯然為詐欺行為中最重要之一環，業已該當詐欺
    取財罪構成要件之實施，非僅單純之幫助犯，已如前述。是公訴人認本案被告提
    供帳戶暨事後代為領取款項等行為，分別涉犯刑法第三十條第一項、第三百四十
    條幫助常業詐欺罪嫌，且認為二次行為應予分論併罰，均容有誤會，惟於社會基
    本事實同一之範圍內，予以變更起訴法條為幫助普通詐欺取財罪及幫助普通詐欺
    取財未遂罪，且認為前者之幫助行為為後者之正犯行為所吸收，附此敘明。爰審
    酌被告提供帳戶予不法份子使用，非惟幫助詐騙者遂行詐財之目的，同時使詐欺
    者得以隱匿其真實身分，減低遭查獲之風險，愈使其肆無忌憚，增加犯罪之猖獗
    ，事後更為圖謀私利，代為領取贓款，實施詐欺構成要件之實行，犯罪行為更進
    一步，危害更鉅，及犯後尚能坦承所為等一切情狀，量處如主文所示之刑，並諭
    知易科罰金之折算標準。
三、至被告於嗣後檢察官偵訊及本院審理時均供稱綽號「阿枝」者即為丁○○，則丁○○是否涉犯詐欺罪嫌，自宜由檢察官另行偵辦。
據上論斷，依刑事訴訟法第二百九十九條第一項前段、第二百七十三條之一第一項、
第三百條，刑法第三百三十九條第三項、第一項、第二十六條前段、第四十一條第一
項前段，罰金罰鍰提高標準條例第一條前段、第二條，判決如主文所示。
中      華      民      國      九十四      年      二    月      二    日
                                台灣台中地方法院刑事第四庭
                                        法  官    賴妙雲
右正本證明與原本無異。
如不服本判決，應於送達後十日內向本院提出上訴狀（須附繕本），上訴於臺灣高等
法院台中分院。
                                        書記官
中      華      民      國      九十四      年      二    月      二    日
附錄論罪科刑法條
刑法第三百三十九條第一項
第  339 條  (普通詐欺罪)
            意圖為自己或第三人不法之所有，以詐術使人將本人或第三人之物交付者
            ，處五年以下有期徒刑、拘役或科或併科一千元以下罰金。
            以前項方法得財產上不法之利益或使第三人得之者，亦同。
            前二項之未遂犯罰之。
附表：
  ┌───┬────────┬────────┬────┬────────┐
  │編號  │ 金融機構名稱   │    帳號        │開戶日期│   備      註   │
  │      │                │                │（民國）│    （新台幣）  │
  ├───┼────────┼────────┼────┼────────┤
  │一    │  日盛商業銀行  │ 00000000000000 │  93/3/3│甲○○於九十三年│
  │      │    臺中分行    │                │        │三月十六日匯入五│
  │      │                │                │        │萬四千零二十元，│
  │      │                │                │        │翌日匯入八萬元。│
  │      │                │                │        │乙○○於同年月十│
  │      │                │                │        │七日匯入十四萬元│
  │      │                │                │        │。              │
  ├───┼────────┼────────┼────┼────────┤
  │二    │  聯信商業銀行  │ 00000000000000 │        │甲○○於九十三年│
  │      │  公益簡易分行  │                │        │三月二十二日匯入│
  │      │                │                │        │七十七萬一千元  │
  └───┴────────┴────────┴────┴────────┘
